臺灣臺南地方法院民事判決　　　　　　　　　　　　　九十年度簡上字第二○一號
　　上　訴　人　志信運輸倉儲股份有限公司
　　法定代理人　乙 ○ ○
　　上　訴　人　甲 ○ ○
　　訴訟代理人　丙 ○ ○
　　上　訴　人　戊 ○ ○
　　被上訴人　　己○○○
　　訴訟代理人　丁 ○ ○
右當事人間請求侵權行為損害賠償事件，兩造對於中華民國九十年七月九日本院新營
簡易庭八十九年度營簡字第五六０號第一審判決各自提起上訴，本院判決如左：
    主      文
原判決關於駁回上訴人戊○○後開第二項之訴部分，及該部分假執行之聲請，暨命上
訴人戊○○負擔訴訟費用（除確定部分外）之裁判均廢棄。
右開廢棄部分，上訴人志信運輸倉儲股份有限公司、甲○○應連帶給付上訴人戊○○
新台幣貳拾貳萬元，及自民國八十九年十二月十六日起至清償日止，按週年利率百分
之五計算之利息。
上訴人志信運輸倉儲股份有限公司、甲○○之上訴駁回。
第一審（除確定部分外）及第二審訴訟費用由上訴人志信運輸倉儲股份有限公司、甲○○連帶負擔。
    事      實
甲、上訴人志信運輸倉儲股份有限公司（以下簡稱志信公司）、甲○○方面：
一、聲明：
  （一）原判決不利於上訴人志信公司、甲○○部分廢棄。
  （二）右廢棄部份，被上訴人己○○○在第一審之訴駁回。
  （三）上訴人戊○○之上訴駁回。
二、陳述：除與原判決記載相同者，茲予引用外，補稱：
  （一）按「刑事庭移送民事庭之附帶民事訴訟，僅移送後之訴訟程序，應適用民事
        訴訟法。若移送前之訴訟行為是否合法，仍應依刑事訴訟法決定之，第一審
        刑事庭依刑事訴訟法第五百零八條第一項移送民事庭之附帶民事訴訟，其提
        起合法與否，自應依刑事訴訟法予以判斷，不得於移送民事庭後，將關於獨
        立民事訴訟追加他訴訟之法規，溯及於附帶民事訴訟提起之時而適用之，遂
        認附帶民事訴訟為合法」（最高法院四十一年台上字第五０號判例參照），
        查於刑事訴訟提起附帶民事訴訟，以起訴之犯罪事實所生損害為限，本件被
        上訴人己○○○對於過失傷害部分固得提起附帶民事訴訟請求賠償，惟上訴
        人戊○○之車輛因過失毀損部分，刑法上並無處罰之規定，自無從提起公訴
        或自訴，此部分依法不得一併提起附帶民事訴訟，另按「移送民事庭之附帶
        民事訴訟，縱其移送前提起此項訴訟，不合刑事訴訟法第四百九十一條所定
        之要件（即現行法之四百八十七條）而有同法第五百零六條第一項（即現行
        法第五百零二條）關於訴之不合法之規定情形時，但其移送後之訴訟程序，
        既應適用民事訴訟法（刑事訴訟法第四百九十條），即屬同法（民事訴訟法
        ）第二百四十九條第一項第六款所謂起訴不備其他要件，仍應依該條項之規
        定，以裁定駁回之。」（最高法院四十四年台上字第四０號判例參照）。依
        上開判例說明，上訴人戊○○並非檢察官起訴書所載過失傷害之告訴人，如
        何得依刑事附帶民事訴訟程序為請求？其訴既非合法存在，自無從於移送民
        事庭後，於本件民事訴訟程序追加其本身為原告之餘地，更不容上訴人戊○○於本件民事訴訟追加上訴人志信公司為被告之餘地。
  （二）查上訴人戊○○及被上訴人己○○○起訴主張上訴人甲○○自外側車道變換
        車道至內側車道時，未能注意安全距離撞及其車，致上訴人戊○○之車輛受
        有損害及被上訴人己○○○受傷，認上訴人甲○○及其僱用人即上訴人志信
        公司應負損害賠償之過失責任，並提出檢察官起訴書及刑事判決書影本為證
        ，惟一、二審刑事判決無非採自台灣省台南區車輛行車事故鑑定委員會及其
        省覆議委員會之鑑定意見：「甲○○駕駛半聯結車，變換車道未注意安全距
        離為肇事原因。戊○○無肇事因素」及「照原鑑定意見，惟意見一改為：甲○○駕駛半聯結車，由外側車道變換至內側車道，未注意安全距離擦撞前車
        為肇事原因」暨警方道路交通調查報告表事故現場圖為其判斷之依據，然細
        酌上開二次鑑定及一、二審刑事判決理由，均認為本件肇事之型態及肇事原
        因係：(一)原行駛外側車道之車輛變換車道至內側車道時不當。(二)變換車道至
        內側車道時因未保持安全距離即撞及同向行駛於內側車道之車輛。(三)肇事碰
        撞地點為內側車道。準此，則肇事發生之瞬間前究竟何者行駛於外側車道，
        何者行駛於內側車道，對於了解本件肇事責任之歸屬自有重大關係，惟查：
        上開鑑定及判決所依據之警方道路交通調查報告表事故現場圖乃係處理現場
        之警員事後謄自「原現場草圖」所製作，該現場圖漏繪載「原現場草圖」上
        訴人甲○○之煞車痕跡，經上訴人甲○○及志信公司抗辯爭執後，原審以南
        院鵬民營安八九營簡五六０字第００七０七號函及第一０三六號函囑國道公
        路局第五警察隊檢送警方「原現場草圖」（按上有兩造按捺指印簽認）過院
        參辦，併請敘明是否載有煞車痕。第五警察隊除檢送「原現場草圖」外，並
        函覆說明煞車痕計十公尺，而按煞車痕為肇事發生瞬間，輪胎摩擦地面遺留
        於路面之痕跡，性質上係可以直接證明肇事當時車輛原行駛路線之物理上證
        據，為現場不變之事證，對於明瞭肇事發生瞬間何者正在內側車道行駛中（
        反面言，何者係貿然變換車道至內側車道者）及判斷本件肇事責任歸屬至為
        重要。查上訴人甲○○駕駛之半聯結車全長十六公尺，車頭與板架以第五輪
        連結可以大幅轉動，依經驗法則，若其貿然自外側車道變換至內側車道時，
        則其車身呈左斜向，於撞及內側車道車輛之碰撞瞬間，本能的緊急煞車時，
        即會留下由外側車道左斜向內側車道之煞車痕，此與警方原現場草圖內側車
        道上遺留有上訴人甲○○之半聯結車由內側車道右斜向外側車道之煞車痕不
        符，足證肇事發生當時，上訴人甲○○係在內側車道行駛中，亦可證明上訴
        人甲○○於本件肇事之前後雖曾因欲超車而變換車道至內側車道，但變換車
        道時並未發生碰撞，故與本件肇事無關（否則如上述，上訴人甲○○之煞車
        痕應自外側車道左斜向內側車道），之後，上訴人甲○○於內側車道行駛中
        ，再遭上訴人戊○○車輛變換車道不當所撞及，此亦有上訴人戊○○於警訊
        時稱：「當我從外線變換到內線後，被告（即上訴人甲○○）的貨車靠我車
        越來越近。」可為佐證，從而本件是否如二次鑑定及一、二審刑事判決所認
        定係上訴人甲○○貿然由外側車道變換車道至內側車道，而應負本件損害賠
        償責任，自非無疑。而上開警方「原現場草圖」既非二次鑑定及一、二審刑
        事判決時存於卷內之資料，自屬新發見之新證據，依前揭說明，即屬足以影
        響鑑定及判決之重要證據。鈞院雖依上開新證據再囑託原覆議鑑定機關為鑑
        定，惟鑑定結果僅謂仍同意原鑑定，對於上開現場煞車痕之不變事證，並無
        一字論及，顯未依卷內「新證據」為鑑定，殊與未再鑑定無異。又上訴人戊○○車輛之左後側於變換車道不當擦撞上訴人甲○○之車頭右前角保險桿後
        ，曾在上訴人甲○○車輛左側與中央分隔島護欄間打轉，此有上開原現場草
        圖之打轉痕跡及上訴人甲○○於訊問時自承可憑，上訴人戊○○之車身左、
        右兩側因此均有損害，故其右側損害殊難即謂係遭上訴人甲○○變換車道撞
        及所致，在未調查比對釐清前，自不宜僅以此（車輛右側損害之）尚未確定
        之跡證，作為認定上訴人甲○○由外側車道變換至內側車道撞及上訴人戊○○之車輛之唯一依據。是本件自有再將本件肇事責任囑託財團法人成大研究
        發展基金會肇事分析與質詢中心為鑑定之必要，否則即難為事實真偽之判斷
        。
  （三）按「損害賠償之方法，以回復原狀為原則，金錢賠償為例外，故損害發生之
        後，如有回復原狀之可能，受害人請求加害人賠償，應先請求為原狀之回復
        ，倘非法律另有規定或契約另有訂定，不得逕行請求金錢賠償。」（最高法
        院台上字第三０五一號判例參照）。查本件上訴人戊○○所有之系爭車輛於
        事故發生後已回復原狀，且經多次過戶，目前仍在他人使用中，已經原審向
        交通部公路局嘉義區監理所查詢明白，有該所九十年五月三十一日（九十）
        嘉義監一字第九００七五八六號函文一紙在卷可稽，足見系爭車輛並無不能
        回復原狀或回復顯有困難之情形，上訴人戊○○究依何「法律另有規定」而
        得逕為金錢請求？且其將僅稍為修理即可回復原狀之車輛以新台幣（下同）
        二萬元賤賣而為「全損」之請求，又退一步言，其對於回復原狀之修復費用
        如何，均未舉證說明，所為請求自非適法。
  （四）又上訴人甲○○對於本件車禍之發生既無肇事責任，已如前述，則上訴人甲○○及志信公司對於被上訴人己○○○之傷害自不應負損害賠償責任。退一
        步言，被上訴人己○○○於原審自認其頭皮擦傷，僅縫了一針，足見其傷害
        僅係輕微頭皮擦傷，又上訴人甲○○係駕駛貨櫃半聯結車維生，生活甚為清
        苦，原判決卻准予高達十萬元之精神慰撫金，顯與比例原則有違，自非合理
        適當。
三、證據：除援用第一審所提證據外，補提道路交通事故調查報告表影本一件、國道
    公路警察局新市警察隊交通事故現場草圖影本一件，並聲請本院將交通事故現場
    草圖連同本件車禍相關資料送請台灣省車輛行車事故覆議鑑定委員會、財團法人
    成大研究發展基金會鑑定肇事責任之歸屬。
乙、上訴人戊○○及被上訴人己○○○方面：
一、聲明：
  （一）上訴人戊○○部分：
        (1)原判決不利於上訴人戊○○部分廢棄。
        (2)右開廢棄部分，上訴人志信公司、甲○○應連帶給付上訴人戊○○二十二
          萬元，及自民事訴訟追加狀繕本送達翌日即八十九年十二月十六日起至清
          償日止，按週年利率百分之五計算之利息。
  （二）被上訴人己○○○部分：
        上訴人志信運輸倉儲股份有限公司、甲○○之上訴駁回。
二、陳述：
  （一）上訴人志信公司及甲○○所言無非係藉由原現場草圖有一煞車痕跡係由內側
        車道右斜向外車道之趨向，而欲將本件車禍之發生誤導成上訴人甲○○之車
        輛早即在內側車道行駛，上訴人戊○○駕車自外側車道進入內側車道之與事
        實相反之結論，惟由以下之說明即可知原審判決之認定及台灣省台南區車輛
        行車事故鑑定委員會、台灣省車輛行車事故覆議鑑定委員會之鑑定循屬正確
        ，上訴人甲○○對於本件車禍之發生確有過失：
        (1)按由上訴人甲○○於本案發生後警訊時供稱：「當時我車因超車進入內線
          ，但突然車頭往內側護欄方向偏，我以為是爆胎，我就再方向盤往外側‧
          ‧‧」等語，又於偵查中自承：「有追撞到告訴人所乘坐之車」等語，復
          於原審中陳稱：「我當時要超車，我沒有看到告訴人的車子，我撞了之後
          ，我才看到告訴人在我的車後．．．我當時看到外側有一輛拖板車，我必
          須超車才可以行駛外側車道，我還沒有超車，當時我要超前方拖板車，我
          必須從內側車道行駛，於超過拖板車時再轉向外車道，我有感覺到車下有
          聲音，就發生車禍」等語，明顯可看出案發當時上訴人甲○○確係正由外
          側車道往內側車道行駛。
        (2)原現場草圖有一煞車痕由內側車道右斜向外車道，則適足以說明上訴人林
          書堂所自承之因變換至內線車道後與上訴人戊○○所駕駛之汽車碰撞（上
          訴人甲○○稱誤以為爆胎），再將方向盤往外側偏轉等語，確為真正，亦
          即此一煞車痕應係上訴人甲○○誤以為汽車爆胎，為避免汽車撞至安全島
          上，而將汽車往外側車道方向偏轉時所致。
  （二）又上訴人戊○○所有之系爭車輛於八十八年十一月二十五日遭上訴人甲○○
        撞擊後，經彰益汽車修配廠拖吊回其工廠待修，嗣因該廠之負責人林益謙認
        為該車嚴重撞毀已無修護之價值，乃以二萬元向上訴人戊○○買受，查小汽
        車遭大貨車在高速公路上撞及，其嚴重性可想而知，上訴人志信公司及甲○○不可能不須負任何賠償責任，故原審認上訴人戊○○所有之車輛並無不能
        回復原狀或回復原狀顯有重大困難之情形，而駁回上訴人戊○○之請求，自
        非合理。又經鈞院函詢台南市汽車商業同業公會，認系爭車輛於本件車禍發
        生時之價值為二十四萬元，扣除上訴人戊○○售車所得二萬元，上訴人戊○○爰請求上訴人志信公司及甲○○連帶賠償二十二萬元及法定遲延利息。
三、證據：除援用第一審所提證據外，補提汽車買賣合約書影本一件，並聲請本院傳
    訊證人林益謙。
丙、本院依職權調取台灣高等法院台南分院八十九年度交上易字第一九四一號刑事案
    件全卷，並向台南市汽車商業同業公會查詢上訴人戊○○所有之車號ＵＲ─七一
    三五號自用小客車於本件車禍發生時之價值為若干，暨向交通部公路局嘉義區監
    理所函調車號ＵＲ─七一三五號自用小客車之車籍及異動資料，復傳訊證人李清
    輝、李金孟、林進榮。
    理      由
甲、程序方面：
一、按因犯罪而受損害之人，於刑事訴訟程序得附帶提起民事訴訟，對於被告及依民
    法負賠償責任之人，請求回復其損害，刑事訴訟法第四百八十七條第一項定有明
    文；又按附帶民事訴訟，係因犯罪而受損害之人請求回復其損害之程序，其請求
    之範圍，應依民法之規定，故附帶民事訴訟必限於起訴之犯罪事實侵害個人私權
    ，致生損害者，始得提起之（最高法院二十六年鄂附字第二二號判例參照）。查
    本件上訴人甲○○駕駛大貨車與上訴人戊○○駕駛之自用小客車相撞，發生車禍
    ，上訴人戊○○之自用小客車因而毀損，當時乘坐該車內之被上訴人己○○○亦
    因此受傷，被上訴人己○○○乃對於上訴人甲○○提出過失傷害之告訴，經台灣
    台南地方法院檢察署檢察官將上訴人甲○○提起公訴，於刑事案件一審審理中，
    上訴人戊○○與被上訴人己○○○提起附帶民事訴訟，請求上訴人甲○○賠償上
    訴人戊○○自用小客車毀損所受之損害及被上訴人己○○○精神上之損害賠償，
    嗣刑事庭以上訴人甲○○涉犯業務過失傷害罪而予論罪科刑，並將前開附帶民事
    訴訟事件移送本院民事庭審理，則揆諸前開規定及判例，因刑法對於上訴人甲○○過失毀損上訴人戊○○之自用小客車並無處罰明文，且本件因上訴人甲○○涉
    犯過失傷害罪而受損害之人為被上訴人己○○○，並非上訴人戊○○，上訴人戊○○雖非因犯罪而受損害之人，而不得提起本件附帶民事訴訟，惟按訴狀送達後
    ，原告不得將原訴變更或追加他訴，但請求之基礎事實同一者，不在此限，民事
    訴訟法第二百五十五條第一項第二款定有明文，查本件上訴人戊○○業於八十九
    年十二月六日具狀向原審為訴之追加，請求上訴人甲○○及志信公司連帶賠償上
    訴人戊○○所有之自用小客車因毀損所減少之價額及自民事訴訟追加狀繕本送達
    翌日起至清償日止，按週年利率百分之五計算之利息，雖上訴人志信公司及甲○○不同意上訴人戊○○為訴之追加，然因上訴人戊○○於原審所為訴之追加與被
    上訴人己○○○之請求基礎事實同一，均係因前開車禍所發生，揆諸前開規定，
    自應准許，合先敘明。
二、又按於第二審所為訴之變更或追加，非經他造同意，不得為之，但有民事訴訟法
    第二百五十五條第一項第三款所規定擴張或減縮應受判決事項之聲明之情形者，
    不在此限，民事訴訟法第四百四十六條第一項定有明文。查上訴人戊○○於原審
    請求上訴人志信公司、甲○○連帶給付賠償金三十萬元及法定遲延利息，經原審
    駁回其訴後，上訴人戊○○不服而提起上訴，並減縮請求賠償之金額為二十二萬
    元及法定遲延利息，核屬減縮應受判決事項之聲明，揆諸前開規定，亦應予准許
    ，附此敘明。
乙、得心證之理由：
一、上訴人戊○○及被上訴人己○○○起訴主張：上訴人甲○○受僱於上訴人志信公
    司擔任司機一職，於八十八年十一月二十五日上午十一時二十分許，駕駛車牌號
    碼ＫＢ─九五七號大貨車，沿國道高速公路北上方向行駛，行經三０八公里八一
    ０公尺處，貿然由外側車道變換至內側車道，致擦撞同向由上訴人戊○○所駕駛
    載有被上訴人己○○○之車號ＵＲ─七一三五號自用小客車，該車因而毀損，回
    復原狀有重大困難，被上訴人己○○○亦受有右顳側頭皮裂傷之傷害，爰依侵權
    行為法律關係，訴請上訴人甲○○及志信公司連帶給付被上訴人己○○○精神上
    損害賠償二十萬元，及連帶賠償上訴人戊○○所有系爭車輛之損害（原起訴請求
    賠償三十萬元，於本件上訴後減縮請求賠償金額為二十二萬元，故八萬元部分業
    經原審判決駁回上訴人戊○○之訴確定），及均自民事訴訟追加狀繕本送達翌日
    起至清償日止，按週年利率百分之五計算之利息等語。
二、上訴人甲○○及志信公司則以：本件案發之經過由上訴人戊○○於警訊時陳述：
    「當我從外線變換到內線後，被告（即上訴人甲○○）的貨車靠我車越來越近。
    」等語，及警方繪製之原始現場草圖中有二條始於內側車道終於外側車道之右斜
    聯結車複輪煞車痕，均足證明本件上訴人甲○○於案發前後雖曾因欲超車而自外
    側車道變換至內側車道，但變換車道時並未與上訴人戊○○所有之自用小客車發
    生碰撞，之後上訴人甲○○於內側車道行駛中，再遭上訴人戊○○之自用小客車
    變換車道不當所撞及，上訴人甲○○對於本件車禍之發生並無過失，上訴人戊○○及被上訴人己○○○請求上訴人甲○○及志信公司賠償損害，自屬無據，且上
    訴人甲○○係駕駛貨櫃半聯結車維生，生活甚為清苦，被上訴人己○○○僅係輕
    微頭皮擦傷，竟請求高額之精神慰撫金，顯非合理；又上訴人戊○○所有之自用
    小客車於事故發生後已回復原狀，且經多次過戶，目前仍在他人使用中，足見並
    無不能回復原狀或回復顯有困難之情形，上訴人戊○○逕請求金錢賠償，即無理
    由，且其將僅稍為修理即可回復原狀之車輛以二萬元賤賣而為全損之請求，對於
    回復原狀之修復費用如何，又未舉證說明，所為請求自非適法等語，資為抗辯。
三、查上訴人戊○○及被上訴人己○○○主張上訴人甲○○受僱於上訴人志信公司擔
    任司機一職，上訴人甲○○於八十八年十一月二十五日上午十一時二十分許，駕
    駛車牌號碼ＫＢ─九五七號大貨車，沿國道高速公路北上方向行駛，行經三０八
    公里八一０公尺處時，與上訴人戊○○所駕駛載有被上訴人己○○○之車號ＵＲ
    ─七一三五號自用小客車發生擦撞，被上訴人己○○○因而受有右顳側頭皮裂傷
    ，上訴人戊○○所有之自用小客車亦損壞之事實，為上訴人甲○○及志信公司所
    不爭執，並經本院依職權調取台灣高等法院台南分院八十九年度交上易字第一九
    四一號刑事案件全卷核閱綦詳，堪認屬實。
四、又上訴人戊○○及被上訴人己○○○主張前開車禍事故之發生乃係因上訴人甲○○駕駛大貨車未注意安全距離即貿然由外側車道變換至內側車道，而擦撞同向由
    上訴人戊○○所駕駛之自用小客車所致等語，固為上訴人甲○○及志信公司所否
    認，並辯稱：上訴人甲○○對於本件車禍之發生並無過失云云，惟查：本院依職
    權調取台灣高等法院台南分院八十九年度交上易字第一九四一號甲○○業務過失
    傷害刑事案件卷證核閱，上訴人甲○○於警訊時供稱：「當時我車因超車進入內
    線，但突然車頭往內側護欄方向偏，我以為是爆胎，我就再方向盤往外側，結果
    從後視鏡發現那部ＵＲ─七一三五自小客在我車左後內線車道打轉。」等語（詳
    見八十八年十一月二十五日警訊筆錄），並於偵查中自承：「有追撞到告訴人所
    乘座之車。」等語（詳見八十九年三月二十七日訊問筆錄）及本院刑事庭審理時
    供稱：「我當時要超車，我沒有看到告訴人的車子，我撞了之後，我才看到告訴
    人在我的車後．．我當時看到外側有一輛拖板車，我必須超車才能行駛外側車道
    ，我還沒有超車，當時我要超前方拖板車，我必須從內側車道行駛，於超過拖板
    車時再轉外側車道，我有感覺到車下有聲音，就發生車禍。」等語（詳見刑事一
    審卷八十九年七月二十日訊問筆錄、八十九年九月二十一日審判筆錄），核與上
    訴人戊○○於警訊時指稱：「當我車從外線變換進內線之後，在我車後方那一部
    貨櫃車，從後靠我車越來越近，不知何故該部貨櫃車就擦撞我車右後面板，致使
    我車失控擦撞護欄後肇事。」等語之情節相符，且依二車車損狀況觀之，上訴人
    甲○○駕駛之大貨車車頭左右均有擦撞毀損痕跡，上訴人戊○○之自用小客車則
    為左側車身嚴重凹陷，右後車身凹損，車頭則因衝撞護欄而毀損，有相片十三幀
    附於偵卷證物袋內可按，綜上所述，堪認當時上訴人甲○○駕駛車體高大之貨車
    ，為超越外側車道之拖板車，即變換至內側車道行駛，惟因車身高，視野有所限
    制，且疏未注其車前之上訴人戊○○所駕汽車，致變換車道不當而擦撞，並因車
    頭過於偏左而急速往右迴轉，而連續撞上上訴人戊○○之自用小客車車身，使自
    用小客車右後車身及左側車身嚴重凹陷受損，而貨車之左車頭則有擦撞痕跡，右
    車頭保險桿亦因碰撞而掉落。此外，本件經台灣省台南區車輛行車事故鑑定委員
    會及台灣省車輛行車事故覆議鑑定委員會鑑定結果，亦同此見解，且本院依上訴
    人甲○○及志信公司之聲請，將原未併送鑑定之警方繪製之現場草圖連同相關證
    據資料再送請台灣省車輛行車事故覆議鑑定委員會鑑定，仍維持前開鑑定意見，
    有台灣省台南區車輛行車事故鑑定委員八十九年一月十日南鑑字第八八一三八六
    號及台灣省車輛行車事故覆議鑑定委員會八十九年八月二十八日府覆議字第八九
    一二八八號、九十年十二月十七日府覆議字第八九一二八八號函文各一紙在卷可
    稽。又被上訴人己○○○告訴上訴人甲○○業務過失傷害之台灣高等法院台南分
    院八十九年度交上易字第一九四一號刑事案件亦為相同之認定，而判處甲○○有
    期徒刑四月，如易科罰金以三百元折算一日確定在案。是上訴人戊○○及被上訴
    人己○○○主張本件車禍之發生係因上訴人甲○○之過失所致等語，堪信為真實
    ，上訴人甲○○過失傷害被上訴人己○○○之身體及過失損壞上訴人戊○○之車
    輛之行為，至為灼然，其侵權行為與被上訴人己○○○所受人身傷害及上訴人戊○○之車輛損壞之間，具有相當因果關係，足堪認定。至上訴人甲○○及志信公
    司聲請本院再函請財團法人成大研究發展基金會鑑定本件車禍肇事責任之歸屬，
    本院認已無必要，附此敘明。
五、按因故意或過失，不法侵害他人之權利者，負損害賠償責任；又不法侵害他人之
    身體、健康、名譽、自由、信用、隱私、貞操，或不法侵害其他人格法益而情節
    重大者，被害人雖非財產上之損害，亦得請求賠償相當之金額；再按不法毀損他
    人之物者，應向被害人賠償其物因毀損所減少之價額；復按受僱人因執行職務，
    不法侵害他人之權利者，由僱用人與行為人連帶負損害賠償責任，民法第一百八
    十四條第一項前段、第一百九十五條第一項前段、第一百九十六條、第一百八十
    八條第一項分別定有明文。查上訴人甲○○係受僱於上訴人志信公司擔任司機，
    其於執行職務時，過失傷害被上訴人己○○○，並撞損上訴人戊○○之自用小客
    車之事實，已如前述可信為真實，揆諸前開規定，上訴人甲○○及志信公司對於
    上訴人戊○○及被上訴人己○○○所受之損害，自應負連帶賠償責任，上訴人戊○○及被上訴人己○○○本於侵權行為之法律關係訴請上訴人甲○○及志信公司
    連帶賠償損害，自屬有據。
六、至上訴人戊○○、被上訴人己○○○請求上訴人甲○○及志信公司連帶賠償之費
    用，是否應予准許，茲分述如次：
  （一）關於被上訴人己○○○請求精神上損害賠償部分：
        查被上訴人己○○○因本件車禍事故之發生，受有右顳側頭皮裂傷長二公分
        之傷害，於八十八年十二月二十五日急診傷口縫合之事實，業據被上訴人己○○○提出診斷證明書一件為證，且為上訴人甲○○及志信公司所不爭執，
        堪信為真實。本院爰審酌被上訴人己○○○受傷之程度，及其於事故發生時
        ，已屆六十一歲年齡，其搭乘上訴人戊○○所駕駛之自用小客車，在高速公
        路高速行駛之下，受上訴人甲○○駕駛大貨車撞擊後，又再打轉碰撞護欄，
        其精神上所受之驚嚇應非輕微等情，認其請求精神上之損害賠償以十萬元為
        適當，其逾此部分之請求，不應准許。
  （二）關於上訴人戊○○請求賠償其所有自用小客車因毀損所減少之價額部分：
        (1)按負損害賠償責任者，除法律另有規定或契約另有訂定外，應回復他方損
          害發生前之原狀，又按不能回復原狀或回復顯有重大困難者，應以金錢賠
          償其損害，民法第二百十三條第一項、第二百十五條分別定有明文。查上
          訴人戊○○所有之車牌號碼ＵＲ─七一三五號自用小客車，於本件車禍受
          損後，經戊○○以二萬元之價格出售予訴外人林益謙，林益謙又將該車出
          售予不明之修理廠，之後輾轉由不明人士將該車修復，再透過訴外人林進
          榮出賣予訴外人李金孟，李金孟再將車轉賣予現任車主李清輝（業經更換
          牌照為Ｃ八─一五０二號）等情，業據上訴人戊○○提出汽車買賣合約書
          影本一件為證，並經證人林益謙、林進榮、李金孟、李清輝證述綦詳（詳
          見本院九十年十月二十四日、九十一年一月二十三日、九十一年二月五日
          準備程序筆錄），復有本院向交通部公路局嘉義區監理所函調車號系爭自
          用小客車之車籍及異動資料附卷可稽，是系爭小客車於事故後曾經多次過
          戶、換照，現仍在他人使用中等情固堪認定，惟查：上訴人戊○○主張該
          自用小客車因本件車禍受損嚴重，回復原狀有重大困難，其乃出售予林益
          謙等語，證人林益謙亦證稱：系爭車的車頭及車身兩邊都受損很嚴重等語
          ，且由刑事偵查卷證物袋內所附照片觀之，上訴人戊○○之自用小客車左
          側車身及車頭均嚴重凹損，右後車身亦毀損，受損情況顯然非輕，已堪認
          該車於本件車禍受損後，回復原狀之代價將所費不貲，顯有重大困難，揆
          諸前開規定，上訴人戊○○訴請上訴人甲○○及志信公司連帶以金錢賠償
          損害，自有理由。
        (2)查上訴人戊○○所有之前開自用小客車為國瑞廠牌，於八十五年五月出廠
          ，排氣量一千四百九十七ＣＣ，於八十八年十一月二十五日車禍發生時之
          市價約值二十四萬元左右等情，有汽車車籍查詢表一件、台南市汽車商業
          同業公會九十年十一月八日（九０）南市汽商治字第一一二號函一件附卷
          可稽，經扣除上訴人戊○○出售該車殘體之價格二萬元，則該車因本件車
          禍毀損所減少之價值應為二十二萬元，是上訴人戊○○請求上訴人甲○○
          及志信公司賠償二十二萬元汽車毀損所減少之價額，自屬合理，應予准許
          。
七、綜上所述，上訴人戊○○及被上訴人己○○○主張本件因受僱於上訴人志信公司
    之上訴人甲○○於駕駛貨車執行職務時之過失致撞及上訴人戊○○所駕駛之自用
    小客車發生車禍，上訴人戊○○之自用小客車因而毀損，回復原狀顯有重大困難
    ，而搭乘該車之被上訴人己○○○亦頭皮裂傷、飽受驚嚇等語，堪予採信，上訴
    人甲○○及志信公司主張本件車禍並非因上訴人甲○○之過失所致云云，尚非可
    採。從而，上訴人戊○○及被上訴人己○○○本於侵權行為法律關係提起本訴，
    上訴人戊○○請求上訴人甲○○及志信公司連帶給付二十二萬元及自民事訴訟追
    加狀繕本送達翌日即八十九年十二月十六日起至清償日止，按週年利率百分之五
    計算之利息，為有理由，應予准許，被上訴人己○○○請求上訴人甲○○及志信
    公司連帶給付十萬元及自民事訴訟追加狀繕本送達翌日即八十九年十二月十六日
    起至清償日止，按週年利率百分之五計算之利息，應予准許，逾此範圍之請求，
    為無理由，應予駁回。原審判決駁回上訴人戊○○之訴及假執行之聲請（已確定
    部分除外），自有未洽，而原審判命上訴人甲○○及志信公司給付被上訴人己○○○前開金額及遲延利息，並依兩造之聲請，以供擔保為條件而為准、免假執行
    之宣告，並就超過上開應准許範圍及假執行宣告部分，為被上訴人己○○○敗訴
    之判決，於法並無不合。是上訴人戊○○上訴意旨指摘原判決不當（除確定部分
    外），求予廢棄改判，為有理由，自應由本院予以廢棄改判，如主文第二項所示
    ，至上訴人甲○○及志信公司上訴意旨指摘原判決不利於其部分不當，求予廢棄
    改判，即無理由，應予駁回其上訴。
丙、結論：
    本件上訴人甲○○及志信公司之上訴為無理由，上訴人戊○○之上訴為有理由，
    依民事訴訟法第四百三十六條之一第三項、第四百五十條、第四百四十九條第一
    項、第七十八條，判決如主文。
中　　　華　　　民　　　國　　九十一　　年　　　三　　　月　 　十三 　　日
                                  臺灣臺南地方法院民事第三庭
~B審判長法　官　吳森豐
~B　　　法　官　翁金緞
~B　　　法　官　葉惠玲
右正本證明與原本無異
不得上訴
中　　　華　　　民　　　國　　九十一　　年　　　三　　　月　 　十三 　　日
~B法院書記官　汪姿秀
